【裁判字號】    97,訴,2174
【裁判日期】    971128
【裁判案由】    毒品危害防制條例
【裁判全文】
臺灣臺北地方法院刑事判決              97年度訴字第2174號
公  訴  人  臺灣臺北地方法院檢察署檢察官
被      告  甲○○
上列被告因毒品危害防制條例案件，經檢察官提起公訴（97年度
毒偵字第3305號），被告於準備程序進行中為有罪之陳述，經本
院合議庭裁定由受命法官獨任進行簡式審判程序後，本院判決如
下：
    主  文
甲○○施用第一級毒品，累犯，處有期徒刑壹年。扣案第一級毒
品海洛因（驗餘淨重零點零貳貳伍公克），沒收銷燬之；裝盛上
開海洛因之塑膠袋壹個沒收。
    事  實
一、甲○○前曾於民國89年間因施用毒品案件，經本院於89年9
    月4 日以89年度毒聲字第2195號裁定送觀察勒戒後，因認有
    繼續施用毒品傾向，經本院於89年10月9 日以89年度毒聲字
    第2506號裁定送強制戒治，嗣再經本院於90年3 月13日以90
    年度毒聲字第608 號裁定停止戒治，所餘戒治期間並付保護
    管束，保護管束期間至90年10月3 日期滿，強制戒治視為執
    行完畢，並經臺灣臺北地方法院檢察署檢察官於90年11月21
    日以90年度戒毒偵字第244 號為不起訴處分確定；復於93年
    間因施用毒品案件，經最高法院於94年8 月4 日以94年度台
    上字第4200號判決判處有期徒刑8 月確定；另於94年間因施
    用毒品案件，經本院於95年2 月20日以94年度訴字第1825號
    判決判處有期徒刑10月確定，上開2 罪接續執行，於96年4
    月14日縮刑期滿執行完畢。詎甲○○猶未戒除毒癮，復基於
    施用第一級毒品海洛因之犯意，於97年9 月30日9 時許，在
    臺北市○○區○○街50號5 樓之23住處，以將第一級毒品海
    洛因放在香菸裡點燃之方式，施用海洛因毒品1 次。嗣於97
    年10月1 日15時許，在臺北市萬華區○○○路與中華路口為
    警查獲，並扣得第一級毒品海洛因（驗餘淨重0.0225公克）
    1 包，及其所有且供裝盛海洛因用之塑膠袋1 個。
二、案經臺北市政府警察局萬華分局報請臺灣臺北地方法院檢察
    署檢察官偵查起訴。
   理  由
一、按刑事訴訟法第273 條之1 規定除被告所犯為死刑、無期徒
    刑、最輕本刑為3 年以上有期徒刑之罪、或高等法院管轄第
    一審案件者外，於審判期日前之程序進行中，被告先就被訴
    事實為有罪之陳述時，審判長得告知被告簡式審判程序之旨
    ，並聽取當事人、代理人、辯護人及輔佐人之意見後，裁定
    進行簡式審判程序。經查，本件被告甲○○被訴違反毒品危
    害防制條例乙案，非前開不得進行簡式審判程序之案件，經
    被告於本院行準備程序時就訴事實為有罪之陳述，且經法官
    告知被告簡式審判程序之旨，聽取被告及檢察官之意見後，
    爰依上開刑事訴訟法第273 條之1 之規定，裁定改依簡式審
    判程序審判之，合先敘明。
二、上揭犯罪事實，業經被告於本院審理時坦承不諱（見本院97
    年11月27日準備程序筆錄第2 頁），且被告為警查獲時所採
    尿液經送檢驗結果，呈嗎啡陽性反應，有臺灣尖端先進生技
    醫藥股份有限公司濫用藥物檢驗報告在卷可稽；另扣案白粉
    經送交通部民用航空局航空醫務中心鑑驗結果，呈海洛因反
    應，有該局毒品鑑定書1 份存卷可憑，足認被告前揭施用第
    一級毒品之自白與事實相符。又按民國92年7 月9 日新修正
    之毒品危害防制條例刪除2 犯及3 犯之規定，一改修法前繁
    雜之處遇程序，僅將施用毒品者簡化區分為初犯、再犯，並
    認施用毒品者係屬病患性犯人，以觀察、勒戒戒除其身癮，
    並以強制戒治去除其心癮。經觀察、勒戒或強制戒治執行完
    畢釋放後，若係5 年後再犯該條例第10條施用毒品罪者，與
    同條例第20條第1 項、第2 項關於「初犯」之處理方式相同
    ，檢察官應先聲請法院裁定令被告入勒戒處所觀察、勒戒，
    並視有無繼續施用毒品傾向，決定應予釋放、為不起訴之處
    分，或應聲請法院裁定令入勒戒處所強制戒治；若係5 年內
    「再犯」同條例第10條施用毒品罪者，依同條例第23條第2
    項規定，檢察官則應依法追訴。觀諸該條例第20條第3 項之
    修正理由：「觀察、勒戒或強制戒治5 年後再犯者，顯見前
    所實施之觀察、勒戒或強制戒治已足以遮斷其施用毒品之癮
    ，為期自新及協助其戒除毒癮，對此5 年後再犯者，爰明定
    仍適用初犯之規定，先經觀察、勒戒、強制戒治之程序。」
    及同條例第23條第2 項之修正理由：「為配合簡化施用毒品
    犯之刑事處遇程序，並鑑於經觀察、勒戒或強制戒治執行完
    畢釋放後5 年內再犯者，其再犯率甚高，原據以實施之觀察
    、勒戒及強制戒治既已無法收其實效，自應施以刑事處遇。
    」顯然如施用毒品者係前經觀察、勒戒或強制戒治等治療程
    序執行完畢5 年後，始再施用毒品之「初犯」，因前所執行
    之觀察、勒戒或強制戒治已足收戒除毒癮之效，自應重新執
    行觀察、勒戒或強制戒治等治療程序，並於治療程序執行完
    畢後，由檢察官為不起訴處分，毋庸對之追訴處罰；反之，
    在「再犯」之情形，因其先前所為治療程序顯未能收戒斷毒
    癮之效，且考量施用毒品者之再犯率偏高，乃簡化其刑事處
    遇程序，而逕予追訴處罰，不再施以治療程序。參酌上開立
    法理由，修正毒品危害防制條例就施用毒品者，祇於「初犯
    」及「5 年後再犯」2 種情形，有其追訴條件之限制，即須
    於初犯經觀察、勒戒或強制戒治釋放後，5 年內均無施用毒
    品之行為，始能認其前所實施之觀察、勒戒或強制戒治已足
    遮斷毒癮，而得於5 年後再犯時，再予適用初犯之規定，重
    行觀察、勒戒等程序。倘5 年內已經再犯，被依法追訴處罰
    ，縱其第3 次（或第3 次以上）施用毒品之時間在初犯釋放
    5 年以後，即與「5 年後再犯」之情形有別，且因已於「5
    年內再犯」，顯見其再犯率甚高，原實施觀察、勒戒或強制
    戒治，已無法收其實效，而無5 年戒斷期之存在，自無再經
    觀察、勒戒及強制戒治之必要，應由檢察官逕行起訴，始符
    新法修正之本旨（最高法院95年度臺非字第59號、第65號判
    決意旨參照）。查被告本件施用毒品犯行非屬「初犯」及「
    5 年後再犯」之情形，依上開說明，自應依法論科。綜上所
    述，本件事證明確，被告犯行洵堪認定，應依法論科。
三、按海洛因係毒品危害防制條例第2 條第2 項第1 款所規範之
    第一級毒品，故核被告所為係犯同條例第10條第1 項施用第
    一級毒品罪，其施用上揭毒品前、後持有第一級毒品之低度
    行為，為其施用之高度行為所吸收，不另論罪。末查被告有
    事實欄所載之犯罪科刑及執行情形，有臺灣高等法院被告前
    案紀錄表存卷可按，其受有期徒刑之執行完畢後5 年以內再
    故意犯本件有期徒刑以上之罪，係屬累犯，應依法加重其刑
    。爰審酌被告前有毒品前科，竟仍不知改悔，陷於毒癮而難
    以自拔，危害國民健康，及其犯罪之動機、手段、於本件犯
    罪後尚能坦承犯行，態度良好等情，量處如主文所示之刑。
四、扣案之第一級毒品海洛因（驗餘淨重0.0225公克），依毒品
    危害防制條例第18條第1 項前段規定，沒收銷燬之；另扣案
    塑膠袋1 個，係被告所有，且供其盛裝上開毒品所用之物，
    應依刑法第38條第1 項第2 款規定宣告沒收。
據上論斷，應依刑事訴訟法第273 條之1 、第299 條第1 項前段
，毒品危害防制條例第10條第1 項、第18條第1 項前段，刑法第
11條、第47條第1 項、第38條第1 項第2 款，判決如主文。
本案經檢察官楊雅清到庭執行職務。
中    華    民    國    97    年    11    月    28    日
                          臺灣臺北地方法院刑事第十七庭
                                        法  官  賴淑美
上正本證明與原本無異。
如不服本判決，應於判決送達後10日內，向本院提出上訴狀。
                                        書記官  許翠燕
中    華    民    國    97    年    12    月    2     日
附錄本件判決論罪科刑法條全文：
毒品危害防制條例第10條
施用第一級毒品者，處六月以上五年以下有期徒刑。
施用第二級毒品者，處三年以下有期徒刑。


司法院資訊處製作；財團法人民間司法改革基金會備份。
